臺灣雲林地方法院刑事判決
110年度交易字第284號
公  訴  人  臺灣雲林地方檢察署檢察官
被      告  陳大慶


上列被告因公共危險案件，經檢察官提起公訴（110年度偵字第4
980號），本院判決如下：
    主  文
陳大慶駕駛動力交通工具而吐氣所含酒精濃度達每公升零點二五
毫克以上，處有期徒刑肆月，如易科罰金，以新臺幣壹仟元折算
壹日。
    事  實
一、陳大慶明知飲酒後不得駕駛動力交通工具，竟於民國110年4
    月3日上午9時35分許前之某時（起訴書誤載為110年4月3日
    上午10時50分許前之某時，業經檢察官當庭更正），在不詳
    地點飲用酒類或食用含有酒精成分之物後，不顧其感官知覺
    及反應能力已受酒精影響而降低，仍基於酒後駕駛動力交通
    工具之犯意，騎乘車牌號碼000-0000號普通重型機車上路而
    行駛於道路。嗣於同日上午9時35分許，行經雲林縣北港鎮
    武德街與裕民街口時，騎車不慎與許家宗所駕駛之車牌號碼
    000-0000號自用小客車發生碰撞，因而人車倒地，並受有右
    腳大姆指撕裂傷約3公分之傷勢，經送往中國醫藥大學北港
    附設醫院（下稱北港媽祖醫院）急診，復經警於同日上午10
    時50分許至該院急診室對其施以吐氣酒精濃度檢測，測得其
    吐氣所含酒精濃度每公升達0.65毫克，始悉上情。　　
二、案經雲林縣警察局北港分局報告臺灣雲林地方檢察署檢察官
    偵查起訴。
    理  由
壹、程序方面：
    按被告以外之人於審判外之言詞或書面陳述，除法律有規定
    者外，不得作為證據；被告以外之人於審判外之陳述，雖不
    符刑事訴訟法第159條之1至第159條之4規定，而經當事人於
    審判程序同意作為證據，法院審酌該言詞陳述或書面陳述作
    成時之情況，認為適當者，亦得為證據，同法第159條第1項
    、第159條之5第1項分別定有明文。經查，本判決所引用被
    告以外之人於審判外之言詞或書面陳述，檢察官、被告陳大
    慶於本院準備程序中及審理時，均陳明同意作為證據使用（
    見本院卷第54至55、131至137頁），經審酌該等言詞或書面
    陳述作成時並無違法或不當之情況，亦無違法取證等瑕疵，
    且與待證事實具有關聯性，認以之作為證據應屬適當，均有
    證據能力。其餘認定本案犯罪事實之非供述證據，查無違反
    法定程序取得之情，依刑事訴訟法第158條之4規定反面解釋
    ，亦具有證據能力。
貳、實體方面：
一、認定事實所憑之證據及理由：
    訊據被告固坦承有於110年4月3日上午9時35分許，騎乘上開
    機車行經雲林縣北港鎮武德街與裕民街口時，不慎與許家宗
    所駕駛之前揭自用小客車發生碰撞，因而人車倒地受傷，並
    經送醫急救之事實，惟矢口否認有何酒後駕駛動力交通工具
    之犯行，辯稱：伊於騎車之前並未飲酒或吃含有酒精成分之
    食物。伊於車禍發生前，係要騎車將剖半的西瓜載至工作的
    地方吃，嗣伊在武德街與裕民街口被小客車撞，經送往北港
    媽祖醫院急救後，在急診室等了快2個小時警察才來，但警
    察從急診室門口走進來快到伊病床旁時，就問伊之前是否曾
    因酒駕導致駕照被註銷，之後更開口向伊要錢，若伊配合給
    錢，酒測就會通過，警察前後問了3次，伊當時沒有給警察
    錢，因此才會被測出0.65之酒測值。警察在施測前並沒有在
    伊面前將酒測儀器歸零，且實施酒測之時間應該是上午11點
    多，並非酒測單上所載之上午10時50分許，又警察作證時攜
    同到庭之酒測儀器並非伊受測時所使用之該臺酒測儀器云云
    。經查：
  ㈠被告於110年4月3日上午9時35分許，騎乘車牌號碼000-0000
    號之普通重型機車，行經雲林縣北港鎮武德街與裕民街口時
    ，不慎與許家宗所駕駛之車牌號碼000-0000號自用小客車發
    生碰撞，因而人車倒地受傷，嗣經警在北港媽祖醫院急診室
    對被告施以吐氣酒精濃度檢測，測得其吐氣所含酒精濃度每
    公升達0.65毫克等事實，業據被告供明在卷（見偵卷第9至1
    2、65頁；本院卷第50至52、100至139頁），核與證人許家
    宗、證人即本案對被告實施酒測之員警黃玄羽分別於警詢及
    本院審理時所證情節大致相符（見偵卷第13頁；本院卷第10
    2至122頁），並有道路交通事故現場圖、道路交通事故調查
    報告表㈠及㈡、雲林縣警察局北港分局交通分隊道路交通事故
    當事人酒精測定紀錄表、北港媽祖醫院110年4月3日診字第1
    1004117096號診斷證明書、證號查詢機車駕駛人資料、北港
    媽祖醫院110年9月30日院醫病字第1100003744號函暨所附被
    告之急診病歷及傷勢照片各1份、道路交通事故現場照片共1
    6張等證據資料（見偵卷第15至21、27至41、45、47頁；本
    院卷第59至77頁）在卷可佐，是此部分事實，首堪認定。
  ㈡被告於110年4月3日上午10時50分許，在北港媽祖醫院為警實
    施酒測之結果，測得其吐氣所含酒精濃度每公升達0.65毫克
    ，已如前述，而證人黃玄羽對被告施測之SUNHOUSE廠牌、型
    號AC-100號、儀器器號A191384號呼氣酒精測試器，業經財
    團法人臺灣商品檢測驗證中心於109年8月19日檢定合格，檢
    定合格有效期限為110年8月31日或使用次數達1,000次，有
    該中心呼氣酒精測試器檢定合格證書影本1紙在卷可憑（見
    偵卷第25頁）。對此，觀諸卷附被告之呼氣酒精濃度檢測單
    （見偵卷第21頁），可知證人黃玄羽於110年4月3日以上開
    呼氣酒精測試器對被告實施呼氣酒精濃度檢測之次數係第56
    8次（即呼氣酒精濃度檢測單所載案號：568號），是前揭酒
    測值係證人黃玄羽在合格有效期間及次數內，持經檢定合格
    之呼氣酒精測試器對被告進行測試所得出之數值，乃該精密
    儀器機械化之測量紀錄，測試結果之準確性應無疑義，當可
    排除儀器失準之疑慮。再參以該呼氣酒精濃度檢測單記載：
    「歸零：0.00mg/L 10：50」、「測定值：0.65mg/L 10：50
    」等資訊，可見證人黃玄羽於當日對被告實施酒測前，確有
    先將呼氣酒精測試器歸零後再對被告施測，由此尚難認該檢
    測呼氣酒精濃度之程序有何不符檢測流程之處。另酌以證人
    黃玄羽於110年4月3日對被告實施酒測前，曾於同日上午10
    時38分許，對與被告發生道路交通事故之證人許家宗施以呼
    氣酒精濃度檢測，而依證人許家宗之呼氣酒精濃度檢測單所
    載：「儀器序號：A191384號」、「案號：567號」、「歸零
    ：0.00mg/L 10：35」、「測定值：0.00mg/L 10：38」等內
    容（見偵卷第23頁），足知於被告為警實施呼氣酒精濃度檢
    測前，已有他人經證人黃玄羽以同一臺經檢定合格之呼氣酒
    精測試器施測，且檢測結果為正常。而綜觀證人許家宗及被
    告接受酒測後所產生之呼氣酒精濃度檢測單案號為連續，未
    有空號或跳號情事，及證人許家宗經測試後，其吐氣並無酒
    精反應，而其受測完畢後，證人黃玄羽復將該呼氣酒精測試
    器歸零，再對被告施測，則證人許家宗之檢測結果亦無可能
    影響後續被告受測時之儀器有效性或準確性等情，加以被告
    於本院審理時亦供稱（酒測）機器本身應該沒有問題等語（
    見本院卷第133頁），已堪認定被告確有於110年4月3日上午
    9時35分許前之某時，在不詳地點，飲用酒類或食用含有酒
    精成分之物後，未待體內酒精成分退卻，即騎乘機車上路之
    事實。從而，被告辯稱證人黃玄羽對其實施酒測所使用之酒
    測儀器有問題、不準確，可能被警察動過手腳（見偵卷第65
    頁；本院卷第52頁），及其並未於飲酒或食用含有酒精成分
    之物後騎乘機車上路云云，顯與前揭事證不符，洵難憑採。
  ㈢被告固另以前詞置辯，惟查：
　⒈證人黃玄羽於本院審理時明確證稱：實施酒測時必須先將酒
    測機歸零，該程序是機器自己跑的，沒有歸零的話，酒測機
    會類似當機，沒有辦法順利施測，每一次的檢測都需要先歸
    零才能進行下一次的檢測。我當時是在受測者面前對儀器做
    歸零的動作，地點係在醫院之縫合室內，並沒有特別將酒測
    器拿出室外歸零後再拿進來之情形，我們大部分都是歸零之
    後可以施測就給受測者施測。施測當下被告並未質疑酒測機
    有任何問題，也沒有質疑儀器是否有歸零，之後我為被告製
    作警詢筆錄時，被告也沒有反應施測當時之酒測器並未歸零
    等語（見本院卷第102至122頁），而其上開所證，與被告之
    呼氣酒精濃度檢測單上顯示證人黃玄羽所持之呼氣酒精測試
    器，於110年4月3日上午10時50分許確有歸零紀錄，且於歸
    零後之同分鐘內，證人黃玄羽即以該儀器為被告實施酒測（
    見偵卷第21頁），未見拖延等情互核相符，堪認證人黃玄羽
    前揭證述之真實性及可信性俱高，則被告歷來無視其呼氣酒
    精濃度檢測單上明確記載施測儀器歸零之相關紀錄，屢次辯
    稱證人黃玄羽對其實施酒測前，未讓其確認酒測儀器是否歸
    零云云，即難採信，自無從援為有利於被告之認定。
　⒉證人黃玄羽係於110年4月3日上午10時50分許，持經檢定合格
    之呼氣酒精測試器為被告實施酒測乙節，除有卷附被告之呼
    氣酒精濃度檢測單（見偵卷第21頁）可參外，另有證人黃玄
    羽所提供於其為被告實施酒測後，其以相機拍攝酒測儀器顯
    示數值之照片1張（見本院卷第27頁）為憑。而細繹該張照
    片呈現之資訊，對照被告之呼氣酒精濃度檢測單之紀錄，足
    以推知證人黃玄羽係於110年4月3日上午10時50分許，持呼
    氣酒精測試器為被告實施酒測，待檢測結果顯示後，於同日
    上午10時51分許，另以相機拍攝該儀器顯示之呼氣酒精濃度
    數值等情，至該張照片右下角顯示之拍攝日期「2021/4/3 1
    0：48」固早於實施酒測時間，惟該結果應係相機本身之拍
    攝時間未經校正所致，此觀諸證人黃玄羽於本院審理時證稱
    實際施測有結果之時間為10時50分，10時51分應該是當下機
    器顯示酒測值之時間，至於照片右下角顯示之「2021/4/3 1
    0：48」，係相機之拍攝時間，但其鮮少對相機時間進行校
    正等語即明（見本院卷第116至117頁），是上開照片拍攝之
    時間雖與實際時間存有誤差，然尚無礙於認定證人黃玄羽係
    於110年4月3日上午10時50分許即為被告實施呼氣酒精濃度
    檢測完畢之事實。復參酌被告於110年4月3日在北港媽祖醫
    院就醫之急診護理記錄（見本院卷第63至65頁），明確記載
    被告係於110年4月3日上午11時10分許，主訴「（受傷部位
    ）疼痛情形較改善」，經醫師診治後予以返家觀察及門診追
    蹤治療乙情，而斯時證人黃玄羽業已為被告實施酒測完畢，
    是證人黃玄羽於本院審理時證稱其係於被告在急診室觀察傷
    勢，等候醫師診斷可否離院之過程中，對被告實施酒測等語
    （見本院卷第116頁），合於被告之呼氣酒精濃渡檢測單及
    上揭急診護理記錄所載施測、診治經過之時序，較值採信，
    則被告空言辯稱證人黃玄羽係於110年4月3日上午11點多始
    為其實施酒測，當時護理長早已告知其可出院，酒測單上所
    載時間有造假情形云云（見本院卷第52、55、123頁），要
    無可採。
　⒊被告雖又辯稱證人黃玄羽於本院審理時攜同到庭之呼氣酒精
    測試器，與其於110年4月3日受測當時之儀器，顏色不同，
    並非同一臺機器云云（見本院卷第122至123頁）。惟細觀證
    人黃玄羽攜同到庭之呼氣酒精測試器，係連同可替換之吹嘴
    、呼器酒精濃度檢測單列印機裝在同一長方型塑膠盒內，而
    該盒子外殼正上方附有「崧浩科技有限公司；產品名稱：多
    功能呼氣酒精測試器；產品型號：AC-100」等資訊，盒子邊
    緣貼有「A191384」之編號，盒內放置之列印機上則附有「
    雲林縣警察局A191384」之貼紙，至呼氣酒精測試器可裝卸
    吹嘴之位置下方，亦附有「SUNHOUSE AC-100 多功能呼氣酒
    精測試器 儀器序號：A191384 崧浩科技有（漏載「限」）
    公司」之內嵌式名牌，此有本院當庭對該呼器酒精測試器暨
    外盒、列印機、吹嘴拍攝之照片8張足憑（見本院卷第155至
    169頁），由此足認證人黃玄羽攜同到庭之呼氣酒精測試器
    、列印機、吹嘴暨外盒，應為同一組搭配使用儀器，又上開
    各該測試器、列印機或外盒上所示之儀器序號、廠牌、產品
    型號，均與卷附被告、證人許家宗之呼氣酒精濃度檢測單及
    前揭財團法人臺灣商品檢測驗證中心所出具呼氣酒精測試器
    檢定合格證書上記載之相關儀器資訊一致（見偵卷第21、23
    、25頁），堪認證人黃玄羽表示其係以攜同到庭之儀器為被
    告實施酒測乙情，應值採信，是被告於本院審理時辯稱證人
    黃玄羽是故意攜帶與實際施測儀器不同之另臺酒測儀器到庭
    云云，自無值採。
　⒋被告固又指稱證人黃玄羽於對其實施酒測前，曾多次開口向
    其要錢，並表示若其配合辦理，就會讓其酒測通過，因其不
    願意給錢，導致最終測得之呼氣酒精濃度數值高達每公升0.
    65毫克，其為此尚曾於製作警詢筆錄時，在交通分隊北港小
    隊之辦公室大聲表示證人黃玄羽在實施酒測時向其要錢，惟
    經證人黃玄羽之小隊長制止其不要亂講話云云（見本院卷第
    52、126頁）。對此，證人黃玄羽於本院審理時，已明確否
    認曾向被告開口要錢，或因索討金錢不成，進而對被告之酒
    測結果造假等情在案（見本院卷第102至122頁），且證人黃
    玄羽任職之雲林縣警察局交通警察隊北港小隊小隊長蘇義財
    ，於本院審理中到庭為證時，亦證稱其有印象被告有到該隊
    製作警詢筆錄，惟不記得被告是否曾反應證人黃玄羽向其討
    要金錢乙事，其也沒有接獲有人陳情或檢舉隊員曾對民眾表
    示若配合給錢，就協助讓民眾之酒測結果通過（即低於法定
    處罰數值）等語（見本院卷第124至128頁），則被告所辯上
    情是否屬實，已非無疑。再者，被告與證人黃玄羽素不相識
    ，彼此間復無任何仇恨、糾紛乙情，分據被告及證人黃玄羽
    陳述在卷（見本院卷第105、123至124頁），而審酌證人黃
    玄羽所證其任職於雲林縣警察局交通警察隊北港小隊，於案
    發當日因接獲通報，乃負責處理被告與證人許家宗間發生之
    道路交通事故，其係依一般車禍處理流程，為發生車禍之雙
    方當事人實施酒測，若發現受測者有酒後駕車情事，即會依
    法將該受測者移送偵辦，若未發現受測者有酒駕情形，該檢
    測結果亦可作為受測者於肇事前並無酒駕行為之證明。本案
    其對被告實施酒測前，並未聞到被告身上有酒味，或查覺被
    告有酒容，故未懷疑被告有酒駕情形，當時僅係單純施測，
    之後測出被告吐氣所含酒精濃度超標時，其也嚇到，因而立
    即以相機拍攝呼氣酒精測試器顯示之數值存證等語（見本院
    卷第104、118至119頁），足知其係接獲報案通知後，始先
    後趕往車禍現場及北港媽祖醫院進行本案道路交通事故之相
    關調查，並依警方處理道路交通事故之作業程序，例行為肇
    事之當事人即證人許家宗、被告實施酒測，而證人黃玄羽既
    係於處理本案道路交通事故之偶然情況下，始第1次接觸被
    告，尚難認其有何故意設局攀誣被告之動機，且其既稱於為
    被告施測前，自外觀無法判斷被告有無飲酒情形，則其當無
    可能於實施酒測前，即預見被告吐氣所含酒精濃度已超出每
    公升0.25毫克之法定標準，並據此屢對被告索要金錢，作為
    換取酒測值符合法定標準之代價，是被告聲稱證人黃玄羽係
    於實施酒測前，即開口向其要錢3次，因其沒有配合給錢，
    就被測得超標之酒測值云云，實與常理有違。況果若證人黃
    玄羽確有索要金錢情形，被告於受測前既可拒絕配合交付金
    錢，其自亦可於證人黃玄羽為其實施酒測後，當場對於呼氣
    酒精測試器或酒測值可能遭證人黃玄羽懷恨造假乙情提出質
    疑，或拒絕在其未見酒測儀器歸零下所測得、列印之呼氣酒
    精濃渡檢測單上簽名，甚可於日後接受警詢、偵訊時，力陳
    證人黃玄羽曾有上開討要金錢情形，並請求檢察官查明真相
    ，乃被告不僅於接受酒測後，在其呼氣酒精濃渡檢測單上簽
    名確認檢測結果（見偵卷第21頁），更於警詢、偵訊時對於
    證人黃玄羽之「無理或違法要求」隻字未提，僅泛稱「我沒
    有喝酒…要跟法官解釋」、「那臺酒測器有問題、不準…警察
    要給我酒測前，沒有讓我看酒測器有沒有歸零」云云（見偵
    卷第12、66頁），復遲至本院準備程序中，始首次提及證人
    黃玄羽以要讓其無法通過酒測為由討要金錢乙情，核其上開
    反應方式明顯悖於常情，益見其前揭辯解，洵屬無稽，要無
    可取。
　⒌至證人黃玄羽為被告實施酒測時，固未就實施檢測過程進行
    錄音、錄影，而與違反道路交通管理事件統一裁罰基準及處
    理細則第19條之2第1項「對汽車駕駛人實施本條例第1項第1
    款測試（即酒精濃度測試）之檢定時，應以酒精測試儀器檢
    測且實施檢測過程應全程連續錄影」之規範有所出入，惟審
    酌證人黃玄羽係因接獲通報而負責處理被告與證人許家宗間
    發生之道路交通事故，始依道路交通事故處理辦法之規定，
    對肇事當事人之身心狀況進行確認（實施酒測乃研判肇事當
    事人身心狀態之參考資料之一），並非係在執行攔檢勤務時
    攔查被告並對其施以酒測，而其自被告之外觀並未查覺被告
    有明顯酒容或散發酒氣乙情，已如前述，則其在此觀察下，
    疏未於對被告實施呼氣酒精濃度測試時，全程連續錄音錄影
    ，尚難認其有故意違反法定程序或遂行違法偵查之主觀意圖
    。又考量全程連續錄音、錄影之規定，主要係為藉由該蒐證
    結果釐清受測者對施測過程可能產生之疑慮，而本案經由調
    查相關人證、書證等替代方式，已可認定證人黃玄羽對被告
    實際實施酒測之經過，自此堪認證人黃玄羽實施酒測之程序
    縱略有前述瑕疵，但情節尚非重大，並不影響其為被告實施
    酒測之合法性、酒測過程之完整性及對酒測結果判斷之正確
    性，難認對被告之權益有何明顯侵害，附此敘明。
  ㈣綜上所述，被告歷來所辯無非臨訟卸責之詞，委無可採。故
    本案事證已臻明確，被告上開犯行堪以認定，應予依法論科
    。
二、論罪科刑：
  ㈠核被告所為，係犯刑法第185條之3第1項第1款之駕駛動力交
    通工具而吐氣所含酒精濃度達每公升零點二五毫克以上罪。
  ㈡爰審酌被告無視政府再三宣導酒後不得駕駛動力交通工具之
    禁令，於飲酒或食用含酒精成分之物後，精神狀態已受酒精
    影響之狀態下，漠視駕駛動力交通工具上路對於其他用路人
    可能造成之生命、身體危險，僅圖一己往來交通之便，率爾
    騎乘普通重型機車上路，隨即於途中與其他車輛發生碰撞而
    肇事，嗣經警測得之吐氣所含酒精濃度高達每公升0.65毫克
    ，對交通安全之危害非微，所為誠值非難；又被告前曾因酒
    後駕車之公共危險犯行，經臺灣雲林地方檢察署檢察官以10
    5年度速偵字第1308號案件作成緩起訴處分確定，有臺灣高
    等法院被告前案紀錄表在卷可參（見本院卷第95至96頁），
    其考領之機車駕駛執照復因此遭註銷（見偵卷第45頁），詎
    其仍未心生警惕，又再犯本案酒後駕車案件，且其犯後始終
    否認犯行，未坦然面對自己之過錯，甚至一再空泛指稱執法
    員警疑有索取金錢不成而對酒測數值造假之情形，自難就其
    刑度為有利之認定（被告固得基於防禦權之行使而否認犯行
    ，本院亦不得以此作為加重量刑之依據，但此與其餘相類似
    、坦承犯行之案件相較，自仍應於量刑時予以參酌、區別，
    以符平等原則）；惟念及被告本案所駕駛之動力交通工具為
    機車，其危險性較一般客車、貨車等4輪以上車輛為低，另
    考量被告本案亦因酒後駕車發生道路交通事故，而受有右腳
    大姆指撕裂傷約3公分之傷害，其經此教訓，當能更加體認
    酒後駕車之危險性；兼衡被告自陳為高中畢業之智識程度，
    現從事載運花生至工廠加工之相關工作，家中尚有母親、配
    偶、仍在就學之兒女等一切情狀（見本院卷第139頁），量
    處如主文所示之刑，並諭知易科罰金之折算標準。
據上論斷，應依刑事訴訟法第299條第1項前段，刑法第185條之3
 第1項第1款、第41條第1項前段，刑法施行法第1條之1第1項，
判決如主文。
本案經檢察官王聖豪提起公訴，檢察官蔡如琳到庭執行職務。
中　　華　　民　　國　　110 　年　　12　　月　　9 　　日
                  刑事第三庭  法  官  蘇珈漪
以上正本證明與原本無異。
如不服本判決應於收受判決後20日內向本院提出上訴書狀，並應
敘述具體理由；其未敘述上訴理由者，應於上訴期間屆滿後20日
內向本院補提理由書（均須按他造當事人之人數附繕本）。「切
勿逕送上級法院」。
                              書記官  曾百慶
中　　華　　民　　國　　110 　年　　12　　月　　9 　　日

附錄本案論罪科刑法條全文：
中華民國刑法第185條之3
駕駛動力交通工具而有下列情形之一者，處2年以下有期徒刑，
得併科20萬元以下罰金：
一、吐氣所含酒精濃度達每公升零點二五毫克或血液中酒精濃度
    達百分之零點零五以上。
二、有前款以外之其他情事足認服用酒類或其他相類之物，致不
    能安全駕駛。
三、服用毒品、麻醉藥品或其他相類之物，致不能安全駕駛。
因而致人於死者，處3年以上10年以下有期徒刑；致重傷者，處1
年以上7年以下有期徒刑。
曾犯本條或陸海空軍刑法第54條之罪，經有罪判決確定或經緩起
訴處分確定，於5年內再犯第1項之罪因而致人於死者，處無期徒
刑或5年以上有期徒刑；致重傷者，處3年以上10年以下有期徒刑
。